【裁判字號】    96,抗,384
【裁判日期】    970123
【裁判案由】    返還出資金
【裁判全文】
臺灣高等法院臺南分院民事裁定  96年度抗字第384號
抗 告 人
即債權人  乙○○
相 對 人
即債務人  甲○○
          丙  ○
上列當事人間因返還出資金事件，對於中華民國96年11月5日台
灣嘉義地方法院裁定（96年度執字第25030號）提起抗告，本院
裁定如下：
    主  文
抗告駁回。
抗告訴訟費用由抗告人負擔。
    理  由
一、抗告意旨略以：抗告人於原法院提出鈞院96年度上更(一)字第
    9號返還出資金等事件之判決書及最高法院96年度台上字第2
    208號裁定為執行名義，請求強制執行相對人即債務人丙○
    之財產，經原法院駁回抗告人之聲請，其固認依抗告人所提
    之上述執行名義觀之，相對人丙○應直接給付之對象為第三
    人甲○○，並非抗告人乙○○，抗告人係在其與第三人甲○
    ○所組成之合夥取得相對人丙○所交付之新台幣（下同）2,
    831,400元與利息，並就合夥財產為清算、解析後，始得請
    求返還該筆款項，是依據上開確定終局判決，抗告人不得直
    接就相對人丙○所有之財產直接進行強制執行求償等語。然
    強制執行事件之當事人，依執行名義之記載定之，應為如何
    之執行，則依執行名義之內容定之；至於執行事件之債權人
    有無執行名義所載之請求權，執行法院無審認判斷之權，有
    最高法院63年度台抗字第376號判例意旨可供參照。本件抗
    告人既已提出前開執行名義，原執行法院即應依上開判決書
    內容為執行，其逕為駁回強制執行之聲請，顯與上揭判例意
    旨有違，而有不當，爰於法定期間內提起抗告，請求廢棄原
    裁定，更為適法裁定云云。
二、按強制執行得以確定之終局判決為執行名義為之，而執行名
    義為確定終局判決者，除當事人外，對於(一)訴訟繫屬後為當
    事人之繼受人及為當事人或其繼受人占有請求之標的物者，
    (二)為他人而為原告或被告者之該他人及訴訟繫屬後為該他人
    之繼受人，及為該他人或其繼受人占有請求之標的物者，亦
    有效力，強制執行法第4條第1項第1款、第4條之2第1項定有
    明文；而所謂繼受人，則包括債權法定移轉之受讓人在內。
    又強制執行事件之當事人，依執行名義之記載定之，應為如
    何之執行，則依執行名義之內容定之。
三、經查：
    本件抗告人乙○○固提出本院96年度上更(一)字第9號返還出
    資金等事件之確定判決書及最高法院96年度台上字第2208號
    裁定為執行名義，請求強制執行相對人丙○所有坐落嘉義縣
    大林鎮○○段532-2、532-4地號之土地2筆及門牌為嘉義縣
    大林鎮上林里12鄰麻園寮19號之建物1筆，惟依本院上開確
    定判決書之主文所載內容：「(一)原判決廢棄。(二)被上訴人丙
    ○應給付上訴人甲○○2,831,400元，及其中500,000元自民
    國（下同）81年5月15日起，其中1,200,000元自81年6月4日
    起，其中1,131,400元自81年6月15日起，各自清償日止按週
    年利率百分之5計算之利息。(三)被上訴人甲○○應將上開金
    錢及利息交付其與上訴人（即抗告人乙○○）之合夥。(四)被
    上訴人甲○○應與上訴人就其與上訴人之合夥清算。(五)被上
    訴人甲○○應與上訴人就第二項合夥財產分析，將上訴人之
    出資金2,831,400元及該項所載之利息返還上訴人。‥‥」
    等語，可知相對人丙○應直接給付之對象為相對人甲○○，
    並非抗告人乙○○，抗告人與相對人甲○○雖具合夥關係，
    為合夥人，但就上開執行名義觀之，抗告人僅得於其與相對
    人甲○○所組成之合夥取得相對人丙○所交付之上開2,831,
    400元與利息，並就合夥財產為清算、解析後，始可向相對
    人甲○○請求返還該筆款項，是依據前揭確定終局判決，相
    對人丙○尚非強制執行法第4條之2規定之執行名義效力所及
    之人，故抗告人尚不得直接就相對人丙○所有之財產直接進
    行強制執行求償，其上開強制執行之聲請自不應准許，應予
    駁回。原法院以抗告人之執行不合法而駁回其請求，經核尚
    無不當，抗告人執前揭情詞指摘原裁定不當，求予廢棄，為
    無理由，應予駁回。
四、據上論結，本件抗告為無理由，依強制執行法第30條之 1，
    民事訴訟法第495條之1第 1項、第449條第1項、第95條、第
    78條，裁定如主文。
中    華    民    國    97    年    1     月    23    日
                      民事第四庭  審判長法  官  王惠一
                                        法  官  王浦傑
                                        法  官  蘇重信
上為正本係照原本作成。
如不服本裁定，僅得於收受本裁定正本送達後10日內以適用法規
顯有錯誤為理由，向本院提出再抗告狀（須附繕本）依法應繳納
抗告費新台幣1千元，並委任律師為訴訟代理人，經本院許可後
始可再抗告於最高法院。
中    華    民    國    97    年    1     月    24    日
                                        書記官  黃文生
【附記】
民事訴訟法第495條之1第2項準用同法第466條之1第1、2項規定
：
(1)對於第二審判決上訴，上訴人應委任律師為訴訟代理人。但上
  訴人或其法定代理人具有律師資格者，不在此限。
(2)上訴人之配偶、三親等內之血親、二親等內之姻親，或上訴人
  為法人、中央或地方機關時，其所屬專任人員具有律師資格並
  經法院認為適當者，亦得為第三審訴訟代理人。
民事訴訟法第466條之2：
  上訴人無資力委任訴訟代理人者，得依訴訟救助之規定，聲請
  第三審法院為之選任律師為其訴訟代理人。


司法院資訊處製作；財團法人民間司法改革基金會備份。
